臺灣高等法院臺南分院刑事裁定　　　　　　　　　　九十四年度聲再字第一號　Ａ
　　　聲　請　人
　　　即受判決人　甲　○　○
右列聲請人因殺人未遂等案件，對於本院九十三年度上更(一)字第一五六號中華民國九
十三年六月廿五日確定判決（臺灣臺南地方法院九十二年度訴字第六一三號、臺灣臺
南地方法院檢察署九十二年度偵字第四三０三號、第四六三八號）聲請再審，本院裁
定如左：
      主      文
再審之聲請駁回。
      理      由
一、聲請意旨略稱：原確定判決認定之事實有重大之錯誤，爰依刑事訴訟法第四百二
    十條第一項第一款、第二款、第三款、第六款之情形（聲請人誤書為第一項、第
    二項、第三項、第六項）之規定，聲請再審：
  (一)原判決事實所認定「甲○○竟於民國九十一年十月三十一日晚上十一時十分許，
    至台南縣楠西鄉○○村○○路一八九號張菊蓮家中之車庫內，先將香之下方約三
    分之一處挖空部分，該香上段另纏有引火線，該引火線係纏於香被挖空處前接近
    點燃之香頭部分，將鞭炮在黏香之中段，鞭炮之引信則綁在香挖空的位置，後再
    將上開纏有引火線、引信之鞭炮的香黏貼在張菊蓮之夫張源村所有停於車庫之車
    號ＭＲ─二三三八號自用小客車右前車身下方，並在正下方地上放置一裝有八分
    滿汽油之塑膠容器，再將香點燃，俟香點燃鞭炮後即可引燃汽油，足以延燒自用
    小客車旁之張源山與同路一九一號、一九三號之他人住宅，幸因張源村即時發現
    而未釀成火災，隨即報警處理並在現場扣得塑膠盒及黏貼有鞭炮之香」等語，現
    場扣押之證並沒有汽油、引信等證物；又張鴻村指證：線香係其發現後，予以拔
    下加以熄滅，塑膠盒係警員命其取去將汽油倒掉等語，依警卷照片所示，其線香
    之香頭朝內被塑膠盒所遮住，根本就沒有點燃之情形，故上開事實認定與卷內所
    採證據未合，即屬證據與理由矛盾。
  (二)被告雖經自白仍應調查其他必要之證據，以察其事實是否相符，本件原審判決漏
    未審酌聲請人於上訴理由抗告狀所載有利於被告之警員洪文裕證詞。
  (三)證人即警員楊永瑞於鈞院前審中供證：「當天張源村先生報案說他的汽車下面被
    放汽油，汽車下面有放一盆汽油，並有黏一柱點燃的香」等語，係其事後追述當
    時所見之空洞言詞，不得作為判斷之依據。
  (四)告訴人張源村於鈞院此次審理時供述：一一七頁照片之ＭＲ－２３３８號車子是
    我的，車子旁邊就有一間房子，裡面住有三個人，他們是向我堂哥承租的等語，
    惟按該照片係前審審理時法官要求公訴檢察官到現場地點拍照，補強證據所攝得
    之偽證照片，被告已當庭否認是現場地點，應該是警卷第十二頁之照片所顯示才
    是原現場地點，原審判決恁置不顧，剝奪被告之詰問權利，顯未盡調查之職權。
  (五)是以本件有刑事訴訟法第四百二十條第一項第一款、第二款、第三款及第六款之
    再審事由，因而提起本件再審云云。
二、按刑事訴訟法第四百二十條規定：有罪之判決確定後，有左列情形之一者，為受
    判決人之利益，得聲請再審︰原判決所憑之證物已證明其為偽造或變造者。
    原判決所憑之證言、鑑定或通譯已證明其為虛偽者。受有罪判決之人，已證明
    其係被誣告者。原判決所憑之通常法院或特別法院之裁判已經確定裁判變更者
    。參與原判決或前審判決或判決前所行調查之法官，或參與偵查或起訴之檢察
    官，因該案件犯職務上之罪已經證明者，或因該案件違法失職已受懲戒處分，足
    以影響原判決者。因發現確實之新證據，足認受有罪判決之人應受無罪、免訴
    、免刑或輕於原判決所認罪名之判決者。前項第一款至第三款及第五款情形之證
    明，以經判決確定，或其刑事訴訟不能開始或續行非因證據不足者為限，得聲請
    再審。故：
  (一)依上開條文第一項第一款、第二款、第三款之規定事由聲請再審者，必也其原判
    決所憑之證物、證言、鑑定或通譯、或受有罪判決之人，除已經確定判決證明其
    為偽造或變造、或虛偽者或其係被誣告者外，必須有相當證據，足以證明其為偽
    造或變造、或虛偽者或其係被誣告者，始屬相符，此觀同條第二項之規定文義即
    明，是原法院對於證據之憑信力，依法得以自由心證而為判斷，自不容更就其已
    審酌不採之證據，執為再審之原因，致與法院得以自由心證判斷證據力之法例有
    所違背（最高法院四十六年度台抗字第八號判例、第八十三年度台抗字第五０七
    號判決可資參考）。
  (二)至第六款規定之所謂「發現確實之新證據」，係指該證據於事實審法院判決前業
    已存在，為法院、當事人所不知，不及調查斟酌，至其後始行發現，且就證據本
    身形式觀察，固不以絕對不須經過調查程序為條件，但必須顯然可認為足以動搖
    原有罪之確定判決，而為受判決人無罪、免訴、免刑或輕於原判決所認罪名之判
    決者為限。亦即該「新證據」須可認為確實具有足以動搖原確定判決，而對受判
    決人為更有利判決之「確實性」外，尚須具備該證據係在事實審法院於判決前已
    存在，因未經發現，不及調查斟酌，或審判時未經注意，至其後始行發現之「嶄
    新性」特質，二者均屬不可或缺，倘若未具備上開「確實性」與「嶄新性」二種
    聲請再審新證據之特性，即不能據為聲請再審之原因，此於最高法院九十年度台
    抗字第七十一號判例著有明文足資參酌。
三、經查：本件原確定判決業已審酌告訴人張源村指訴、證人王建文、警員楊永瑞之
    證詞及聲請人即被告甲○○於警訊、偵審中之自白（原判決第九頁１部分），並
    參酌相關扣案物、現場照片等證物資料（原判決第十頁），本諸經驗及論理法則
    ，對何以認定聲請人放火犯行成立之理由，於理由欄內詳予敘明，並對聲請人之
    辯解何以不採信，業已一一指駁綦詳。聲請人所舉上開再審事由，就前開第四百
    二十條第一項第一款、第二款、第三款，聲請人並未附具原判決所憑之證物認定
    ，或通譯有虛偽不實或承辦該案有關人員因瀆職，或其係被誣告者，業經判決確
    定之證明，則其以刑事訴訟法第四百二十條第一項第一款、二、三款為原因聲請
    再審，即與上述法定得聲請再審要件不相符合。至其第六款之事由，亦無法院、
    當事人所不知，不及調查斟酌，至其後始行發現之證據。至其主張「依警卷照片
    所示，其線香之香頭朝內被塑膠盒所遮住，根本就沒有點燃之情形」云云，亦據
    原確定判決予以指駁，並敘明採認之理由（原判決第九頁、第十頁），顯非漏未
    審酌，亦無新證據足認上開原判決認定有誤。是其再審理由，無非係就原審未採
    信有利於其之證據為言詞指摘，既未附具原判決所憑之證物認定，或通譯有虛偽
    不實或承辦該案有關人員因瀆職，或其係被誣告者，業經判決確定之證明，亦未
    指明究發現何確實具有「嶄新性」與「確實性」之證據，聲請人以上開證據認係
    確實之新證據，提起再審聲請，為無理由，應予駁回。
四、據上論斷，依刑事訴訟法四百三十四條第一項，裁定如主文。
中    華    民    國      九十四      年      一      月      十八      日
                                  臺灣高等法院臺南分院刑事第五庭
                                      審判長法官  楊    明    章
                                            法官  顏    基    典
                                            法官  沈    揚    仁
右正本證明與原本無異。
如不服本裁定應於送達後五日內向本院提出抗告狀。
                                      法院書記官  李    梅    菊
中    華    民    國      九十四      年      一      月      十八      日
